臺灣臺中地方法院刑事判決　　　　　　　　　　　　八十九年度易字第二九六號
　　公　訴　人　臺灣臺中地方法院檢察署檢察官
　　被　　　告　丁○○
　　選任辯護人　許漢鄰
　　　　　　　　黃興木
右列被告因竊盜等案件，經檢察官提起公訴（八十九年度偵字第一三六四七、一三七
五六號），本院判決如左：
    主  文
丁○○共同竊盜未遂，處有期徒刑肆月，如易科罰金，以佰元折算壹日；又共同無
故侵入他人住宅，處有期徒刑肆月，如易科罰金，以佰元折算壹日。應執行有期徒
刑陸月，如易科罰金，以佰元折算壹日。
    事  實
一、丁○○與甲○○（俟通緝到案後，另行審結）基於共同行竊之犯意聯絡，意圖為
    自己不法之所有，於民國八十九年八月二日十六時許，行經台中市○○區○○路
    一一九號，見乙○○所經營之早餐店後門未完全關閉且無人聲動靜，認為有機可
    趁，乃擅自進入乙○○所經營之早餐店內，甲○○隨即拉開平日放置金錢使用之
    櫃台抽屜，以搜尋財物，丁○○隨同在旁，負責把風，俟經居住隔壁之乙○○在
    外發覺有異，進入觀看，丁○○立即告知甲○○，丁○○與甲○○不及逃離，面
    對乙○○之質問，即諉以「發生車禍，遭人追打，欲行躲藏」之託詞，迅即自早
    餐店前門逃逸，而未及得財。（侵入住宅部分，未據告訴）
二、丁○○與甲○○另於八十九年八月四日十時二十分許，行經台中縣北屯區○○○
    街一七五號丙○○住處，適遇丙○○外出未將大門上鎖且住處復無人留守，認為
    有機可趁，竟基於行竊之意圖，未經丙○○之同意或授權，甲○○即攜帶其所有
    之螺絲起子一支、管子鉗一支擅自開啟大門，與丁○○共同侵入丙○○之住處，
    藉機準備行竊財物，未及著手，丁○○、甲○○擅自侵入住宅之行為，即為丙○○之鄰居林泊滄發覺，認為事態有異，趨前察看結果，確認丁○○、甲○○行跡
    詭異，即刻以電話通知丙○○返回，以致丁○○、甲○○正欲行竊未及著手，即
    遭眾人合力逮捕，並經報警處理。
三、案經被害人丙○○訴由台中市第五分局報告臺灣臺中地方法院檢察署檢察官偵查
    起訴。
    理  由
一、訊據被告丁○○矢口否認有何竊盜未遂、侵入住宅之犯行，辯稱：八十九年八月
    二日十六時左右，伊載同案被告甲○○，路過台中市○○區○○路一一九號乙○○所經營之早餐店，當時有人在追我們，才進去躲藏，並非欲行竊，且伊僅在騎
    樓處，並未進入早餐店內，更沒有開啟早餐店內之抽屜，至於何人欲行毆打甲○○，伊不清楚，又八十九年八月三日伊與甲○○前往丙○○住處，係因丙○○住
    處門鎖曾被破壞，懷疑係甲○○所為，甲○○才會帶著螺絲起子打算前往解釋說
    明，去時，因屋內無人，門戶又未上鎖，甲○○乃要伊入內等候，後來丙○○回
    來，將我們關在屋內，並非我們將門鎖住，伊確無行竊之意云云。經查：
    （一）被告丁○○與同案被告甲○○共同侵入被害人乙○○所經營之早餐店行竊
          未遂之情，業據被害人乙○○於警詢中證稱：「我於八十九年八月二日十
          六時許，在我位於台中市○○區○○里○○路一一九號早餐店內發現這二
          名陌生男子（指被告丁○○、同案被告甲○○）正在翻抽屜，我叫住他們
          在做什麼，他們說『和別人發生車禍，有三、四個人在追他們，借個地方
          躲一下』，然後他們自己開了前面鐵門跑了出去。」等語（參照八十九年
          度偵字第一三六四七號偵查卷第三七頁反面），及於偵查中證稱：「當時
          我的早餐店門已拉下，只剩下三、四十公分的空隙，我的後門有二片鐵門
          ，一片有關，一片未關，我住隔壁，他們二人是由後門進來的，他們二人
          走到靠前門的櫃台，甲○○與丁○○都蹲著，甲○○拉開放錢的抽屜在找
          東西，丁○○蹲在那裡看，他看到我進去，馬上叫甲○○，二人站起來，
          然後走向我，跟我說他二人發生車禍，有三、四個人要打他，叫我那個地
          方讓他們躲，約過了五分鐘，他們要走了，叫我開前門讓他們出去。」等
          語（參照八十九年度偵字第一三六四七號偵查卷第八九頁反面、第九０頁
          ）屬實，核與證人陳況於警詢中證稱：「就在前天下午（八十九年八月二
          日十六時許），我在樓上，聽到樓下有鐵門被拉啟的聲音，起初以為是小
          孩返回，但是狗叫聲很奇怪，我下樓後開門時突然二個男子從屋內走出來
          ，我問他們怎麼會在這裡，他們說『有人在追他們，要打他們，借個地方
          躲一下。』，我看這不是辦法，叫他們趕緊離開，他們就離去了。」等語
          （參照八十九年度偵字第一三六四七號偵查卷第三六頁反面）相符；復以
          ，被告丁○○與共同被告甲○○若無行竊之意，何須擅自翻閱被害人洪世
          裕之抽屜？又被告丁○○與共同被告甲○○為被害人乙○○及證人陳況撞
          見之際，並未顯現遭人追打之驚慌狼狽狀態，反而係鎮定地翻閱被害人洪
          世裕之櫃台抽屜，並從容告知被害人乙○○及證人陳況因遭追打欲借地方
          躲藏之託詞，被告丁○○與共同被告甲○○之行為舉止，顯與一般人遭受
          追打之情形不相符合，且被告丁○○對於無故侵入被害人乙○○早餐店之
          原因，先後供述不一，有稱與同案被告甲○○遭不詳姓名年籍之人追打不
          得不躲入云云，有稱係同案被告甲○○告知其遭人追打要暫時躲藏於早餐
          店云云，有稱因車禍事故遭人追打云云，而同案被告甲○○於本院審理中
          復有供稱：「我去早餐店並不是要去偷東西，當時是有人押我去，丁○○
          才跟著過去」云云，事實真相僅有一個，被告丁○○與共同被告甲○○若
          非欲行竊，對於遭人追打之真正原因當能詳實陳述，而非多次編造不同之
          理由，前後矛盾不符，且彼此供述內容亦無法相符，再者，被告丁○○與
          共同被告甲○○對於追打之人，亦無法提供任何資料供本院查證，空言遭
          人追打以致必須躲藏於被害人乙○○早餐店內之詞，即難令人採信，是以
          ，被告丁○○所辯，顯係事後卸責之詞，要難採信，被告丁○○與共同被
          告甲○○共同行竊未遂之情，應堪認定。
    （二）被告丁○○與共同被告甲○○共同侵入被害人丙○○住宅之情，亦據被害
          人丙○○於本院審理中證稱：「我不認識他們二位（指被告丁○○與同案
          被告甲○○），我也沒有約丁○○、甲○○，我出門之前，家門沒有上鎖
          ，我大約在當天上午十點五分左右出門，當天是林泊滄打電話給我，說有
          人跑進我家裡面，我才回家，我打開門，就看到丁○○、甲○○二人在裡
          面，才抓到他們，八十九年八月四日我家的門沒有被破壞，家中並沒有任
          何損失，因他們剛進我家中就被鄰居發現了，所以他們還沒有開始翻箱倒
          櫃，所以我家物品都沒有被翻動跡象。林泊滄打給我的是有四線電話，我
          留給他的電話號碼0000000、0000000之電話，我不知道他
          是打哪支電話，因為會跳號，是我公司的小姐接的，她跟我講說林泊滄打
          電話來說我家有二個小偷，我就馬上回去，我回到家時，被告二人還在屋
          子裡面，還沒有出來，後來被告在屋內亂竄，被告二人因找不到出路，從
          門口衝出來，但被我們堵住了，被我們抓到以後，因警察還沒有到，就先
          把他們綁起來，被告二人當時被許多人打，當時可能是鄰居報案，我並沒
          有報案，八十九年八月二日我沒有叫人去找被告。」等語屬實，核與證人
          林泊滄於本院審理中證稱：「我發現被告二人進到被害人家中，我過去看
          ，門被鎖住，我趕快回家，打0000000他的電話，通知丙○○，我
          有叫鄰居打電話報警，後來，丙○○回家後，被告二人尚在屋內，被告看
          沒有出路，才衝出來被我們逮捕，過路人幫忙綁被告，綁好後，警察就到
          了，被告二人有否被打，我不清楚。當時我用我家的0000000號碼
          （現已換成0000000號）打給丙○○的，我當時過去丙○○家的家
          門已被反鎖了。」等語，於偵查中證稱：「最近我們那一帶常有人失竊，
          我們便都很小心，八月四日上午十點左右，我們看到有二人進入丙○○住
          處，我趕快跑過去看，當時鐵門是沒閂著，鋁門窗是鎖著，客廳已經看不
    到人，之前我已經看到丙○○出門，我便趕快打丙○○工廠電話叫他快回
          來。丙○○回來後，我們在門口圍捕他們，他們沒後路，往前出來，王秋
          棋一手拿起子，一手拿水管鉗，丁○○拿什麼我沒看到，丙○○看他們手
          拿東西便去把鋁門擋著，他們硬衝出來，當時手上便沒有工具了，已經掉
          了，出來後村民便把他們制服，又報警後警察已來。」等語（參照八十九
          年度偵字第一三六四七號偵查卷第七六頁反面、第七七頁）相符，被告蔡
          澄龍與同案被告甲○○對於擅自侵入被害人丙○○住處之情，亦不否認，
          惟對於侵入被害人丙○○住處之原因，則先後供述不一，或稱係同案被告
          甲○○要伊進入等候云云，或稱係同案被告甲○○告知被害人丙○○要渠
          等先行進入等候云云，或稱因被害人丙○○懷疑同案被告甲○○行竊，乃
          陪同甲○○前往說明云云，或稱被害人丙○○誤會同案被告甲○○積欠其
          一百萬元，乃陪同前往說明云云，被告丁○○對於進入被害人丙○○住處
          之說詞不一，前後矛盾，復無法提出任何事證以資說明其真偽，而本院查
          證相關事證結果，亦無法採信被告丁○○之辯詞，顯見被告丁○○對於侵
          入住宅之原因，有所隱瞞，又同案被告甲○○於本院審理中供稱：「另外
          在丙○○住處所扣得之螺絲起子一支是我拿去，原因是丙○○說他家的門
          被撬開，我才拿我的螺絲起子去給他指認，我並不是要去他家偷東西。」
          云云，依據同案被告甲○○之供述內容，一般人縱係遭人誤認為竊嫌，為
          圖洗刷冤屈，理當誠心向被害人說明解釋，而非待被害人不在家之際，擅
          自進入他人住處，且同案被告甲○○執持螺絲起子、水管鉗之用意，自稱
          係為供被害人丙○○指認，惟螺絲起子、水管鉗本身並無從證明同案被告
          甲○○究竟有無行竊之事實，同案被告甲○○之供詞，顯與一般人所能認
          知之情節嚴重悖離，無法令人置信，被告丁○○執以為辯，更難令人採信
          ；是以，被告丁○○與共同被告甲○○對於侵入被害人丙○○之住處，既
          無法提出相關事證以資說明有何正當理由得以進入，復執持螺絲起子、水
          管鉗在身，依照常情推斷，應係為圖行竊而來，被告丁○○所辯，無行竊
          之意圖，亦難採信，惟因被害人丙○○指稱被告丁○○與共同被告甲○○
        並未翻箱倒櫃，財物亦無遭人翻動之跡象，則被告丁○○與共同被告王秋
          棋行竊之程度，尚處於預備之階段，因刑法之竊盜罪並無處罰預備犯之規
          定，該部分自難另以竊盜罪論科，僅能論以單純之單純之侵入住宅罪。
    （三）被告丁○○對於共同被告甲○○之竊盜未遂及侵入住宅之行為，既已認知
          ，復均陪同在場，並負責把風，其二人顯有共同行竊及侵入住宅之犯意聯
          絡及行為分擔。綜上所述，被告丁○○所辯，均係事後卸責之詞，委無足
          採。本件事證已臻明確，被告丁○○犯行，洵堪認定。
二、被告丁○○與同案被告甲○○基於共同行竊之犯意聯絡，意圖為自己不法之所有
    ，竊取被害人乙○○之財物未遂，核其所為，係犯刑法第三百二十條第三項、第
    一項之竊盜未遂罪。被告丁○○與同案被告甲○○基於共同之犯意聯絡，無故侵
    入被害人丙○○之住宅，核其所為，係犯刑法第三百零六條第一項之侵入住宅罪
    。被告丁○○與同案被告甲○○就前開竊盜未遂及侵入住宅犯行間，顯有共同之
    犯意聯絡及行為分擔，應以共同正犯論。又被告丁○○所犯前開竊盜未遂及侵入
    住宅二罪間，犯意各別，行為互殊，法益亦益，應予分論併罰。按未遂犯之處罰
    ，得按既遂犯之刑減輕之，刑法第二十六條前段定有明文。被告丁○○行竊未及
    得財，僅屬竊盜之未遂犯，爰依刑法第二十六條前段之規定，減輕其刑。爰審酌
    被告丁○○貪圖不法利益，意圖行竊以獲取財物，且利用白天被害人住處無人在
    家之際，以侵入住宅之方式行竊，侵害被害人之財產法益，破壞社會之安寧秩序
    ，造成民眾日常生活之平靜，其行可議，又被告丁○○犯罪後，猶不知悔改，飾
    詞狡辯，未見悔意，犯後態度不佳等一切情狀，分別量處如主文所示之刑，並均
    諭知易科罰金之折算標準，及合併定其應執行之刑，以示懲儆。末按：被告丁○○犯罪後，刑法第四十一條業經修正公布，自九十年一月十日修正公布，九十年
    一月十二日生效，原刑法第四十一條「犯最重本刑為三年以下有期徒刑以下之刑
    之罪，而受六個月以下有期徒刑或拘役之宣告者」，得易科罰金之規定，修正為
    現行刑法第四十一條第一項前段「犯最重本刑為五年以下有期徒刑以下之刑之罪
    ，而受六個月以下有期徒刑或拘役之宣告」，得易科罰金之規定，依刑法第二條
    第一項前段之規定，比較新舊法適用之結果，自以適用修正後之現行刑法第四十
    一條第一項前段之規定，較有利於被告丁○○，併此敘明。
三、扣案之螺絲起子一支、水管鉗一支，係同案被告甲○○所有，供預備行竊所用之
    物，惟因被告丁○○與共同被告甲○○預備行竊之行為，並無處罰之規定，而被
    告丁○○與同案被告甲○○亦非欲供侵入住宅使用，則扣案之物，即非屬犯罪所
    用之物，爰不另諭知沒收，附此敘明。
四、同案被告甲○○部分，業經通緝在案，俟到案後，另行審結。
據上論斷，應依刑事訴訟法第二百九十九條第一項前段，刑法第二條第一項前段、第
二十八條、第三百零六條第一項、第三百二十條第三項、第一項、第五十一條第五款
、第二十六條前段、修正後刑法第四十一條第一項前段，罰金罰鍰提高標準條例第一
條前段、第二條，判決如主文。
中      華      民      國      九十一      年      八    月    十六    日
                                臺灣臺中地方法院刑事第六庭
                                        法  官  巫淑芳
右正本證明與原本無異。
如不服本判決，應於送達後十日內向本院提出上訴狀 （須附繕本） ，上訴於台灣高等
法院台中分院。
                                        書記官
中      華      民      國      九十一      年      八    月    二十    日
附錄論罪科刑法條：
刑法第三百零六條：
無故侵入他人宅、建築物或附連圍繞之土地或船艦者，處一年以下有期徒刑、拘役或
三百元以下罰金。
無故隱匿其內，或受退去之要求而仍留滯者，亦同。
刑法第三百二十條：
意圖為自己或第三人不法之所有，而竊取他人之動產者，為竊盜罪，處五年以下有期
徒刑、拘役或五百元以下罰金。
意圖為自己或第三人不法之利益，而竊佔他人之不動產者，依前項之規定處斷。
前二項之未遂犯罰之。
